臺灣彰化地方法院民事裁定　　　　　　　 96年度聲更字第1號
　　聲　請　人　甲○○
　　　　　　　　　　　　號
　　相　對　人　頌揚營造股份有限公司
　　　　　　　　　　　　之2
　　法定代理人　乙○○
上列當事人間聲明異議事件，相對人對本院中華民國95年10月27
日95年度聲字第703 號裁定提起抗告，經臺灣高等法院臺中分院
裁定廢棄發回（95年度抗字第608號），本院更為裁定如下：
    主  文
異議駁回。
    理  由
一、本件聲明異議意旨略以：相對人於興建「精工宴」集合住宅
    之過程中，因施工不當致聲請人之建物造成損害，嗣依彰化
    縣建築爭議事件評審委員會95年度第2 次會議之決議，以聲
    請人為提存物受取人而為鈞院95年度存字第2333號提存事件
    提存，然其於提存書之「對待給付之標的及其他受取提存物
    所附之條件」欄中，竟附加「本棟建築物精工晏工地交屋完
    成後持本公司同意書方可領取」之條件，此非但為上開會議
    紀錄所無，其內容更不合理，故聲請排除等語。
二、本院提存所附具意見書表示：清償提存事件提存人依提存法
    相關規定辦理提存，提存所僅得形式審查，如提存書合於提
    存法相關規定及程式，則提存所即應予受理，又依提存法第
    9  條第2項後段及同法第17條之規定，均有對待給付附條件
    之條文，則提存所對於清償提存事件無權加以限制提存人所
    附之受取條件，該清償提存事件所附條件內容是否合理，非
    提存所所得審酌。故本件異議人之異議為無理由等語。
三、按非依債務本旨或向無受領權人所為之清償提存，其債之關
    係不消滅，提存法第18條定有明文。依此規定意旨可知非依
    債務本旨所為之清償提存，提存法已明文規定不生清償之效
    力。查兩造間就本件毀損鄰屋事件雖曾經協調，惟因兩造就
    賠償金額無法達成共識，相對人乃依據彰化縣建築爭議事件
    評審委員會之決議，以鑑定結果所示修復金額加成後之總金
    額即新臺幣2,729,450 元為本件總提存額，以便相對人得以
    順利請領使用執造，兩造間就該建物損害金額之實體爭執仍
    尚未釐清，及本件係因相對人無法為擔保提存，始以清償提
    存方式為之等情，已據相對人於原一審訊問時陳明在卷，並
    有上開委員會95年度第2 次會議紀錄影本在卷可憑，則相對
    人為本件提存時，應非基於消滅債務之關係而依債之本旨所
    為之清償。準此，聲請人對於上開非依債務本旨所為之清償
    提存，自得主張其清償提存不生清償之效力，並得依法訴訟
    主張其權益，此乃上開會議決議稱：「受損戶如仍有異議，
    應循司法途徑解決」之意。故相對人為本件之提存並無侵害
    聲請人任何權益之情事。況依提存法規定，提存所就提存事
    件僅得為形式審查，提存人所附受取條件，涉及訴訟上實體
    條件問題，非提存所審查權限，提存所對於提存人所附受取
    條件自無權加以限制。綜上所述，聲請人之聲明異議，屬無
    理由，應予駁回。
四、依提存法第20條第1 項後段，裁定如主文。
中　　華　　民　　國　　96　　年　　2 　　月　　15　　日
                  民事第二庭    法　官　  陳連發
以上正本係照原本作成。
如對本裁定抗告，須於裁定送達後10日內向本院提出抗告狀
中　　華　　民　　國　　96　　年　　2 　　月　　15　　日
                                書記官    彭月美
